【裁判字號】    95,交抗,955
【裁判日期】    951211
【裁判案由】    違反道路交通管理處罰條例
【裁判全文】
臺灣高等法院交通事件裁定             95年度交抗字第955號
抗  告  人
即受處分人  甲○○
上列抗告人因違反道路交通管理處罰條例案件，不服臺灣桃園地
方法院，中華民國95年10月31日所為裁定（95年度交聲字第 331
號），提起抗告，本院裁定如下：
    主  文
抗告駁回。
    理  由
一、原處分意旨略以：本件抗告人即受處分人於民國（下同）95
    年5月29 日晚間11時25分許，在桃園縣桃園市○○○街與龍
    安街口，為桃園縣政府警察局桃園分局龍安派出所員警查獲
    違規事實「酒精濃度超過核定標準經測定0.51MG/L」違規，
    遂填製桃警局交字第DB0000000 號舉發違反交通管理事件通
    知單（下稱本件舉發通知單）當場舉發之，並將違規資料移
    送原處分機關處理，原處分機關遂依道路交通管理處罰條例
    第35條第1項第1款規定，以桃監裁罰字第裁52-DB0000000號
    違反道路交通管理事件裁決書裁處本件抗告人罰鍰新臺幣（
    下同）34,500元，吊扣駕駛執照12個月等語。本件抗告人原
    聲明異議意旨略以：異議人為警查獲時，並不在車上，焉能
    舉發伊酒醉駕車並施以處罰，為此聲明異議云云。
二、原審裁定意旨略以，本件抗告人即受處分人甲○○於前揭時
    地，經警測得酒精濃度為0.51 MG/L(0.4-0.55），已超過規
    定標準0.25MG/L，桃園縣政府警察局桃園分局龍安派出所員
    警乃當場舉發，而填製桃園縣政府警察局桃警局交字第DB00
    00000 號舉發違反道路交通管理事件通知單，原處分機關並
    依異議人所請，於95年7月3日以桃監裁罰字第裁52-DB00000
    00號裁決書，裁處異議人罰鍰新臺幣34,500元，並吊扣駕駛
    執照12個月等情，有前揭舉發違反道路交通管理事件通知單
    影本及裁決書、酒精測試單各1 紙附卷可稽。本件抗告人即
    受處分人對於上情固坦承不諱，惟否認有駕駛汽車之情，惟
    查：
    (一)證人即查獲員警王志文於原審調查中證稱：當時伊進入桃
      園縣桃園市○○○街街口時，看到一部車子停放在路中，
      而且車子是停放在大樓車道的門口，伊發現本件抗告人即
      受處分人在車道門口旁邊上廁所，伊就前去盤查，發現該
      車引擎發動，伊就問是否為本件抗告人即受處分人的車子
      ，本件抗告人即受處分人說是，盤查之後確定身分不是通
      緝犯，伊就聞到身上有酒味，就問本件抗告人即受處分人
      車子是不是其開來這邊的，本件抗告人即受處分人說是，
      因為警車上沒有酒測器，伊就呼叫另外一位同仁帶酒測器
      過來，酒測之後請本件抗告人即受處分人簽名蓋章之後就
      帶回派出所，因為異議人酒醉不能開車，所以是由伊開他
      的自小客車載著本件抗告人即受處分人回到派出所等語（
      見原審95年9月11日訊問筆錄第3頁）。
    (二)本件抗告人即受處分人初於原審訊問時供稱：「當天我在
      朋友的住處聚餐，我回來牽車的時候想說有喝酒不能開車
      ，所以我就在旁邊休息，休息一陣子我尿急就去尿尿，剛
      好警察巡邏看到我在上廁所我就很緊張趕快穿好褲子，警
      察就問我為什麼隨便大小便，就叫我把車子打開看是不是
      贓車，並且問我有沒有喝酒，我一時緊張說沒有，後來就
      叫另外一個警員來對我做酒測，他們就說我酒後駕車，我
      並沒有酒醉駕車。」、「我的車子是停放在我朋友位於桃
      園市○○○街92號5 樓的住處樓下，我再搭乘我朋友的車
      子去餐廳聚餐，聚餐完之後我朋友載我回他的住處牽車。
      」等語，否認酒醉後駕駛車輛(見原審上開筆錄第1頁、第
      2頁)；惟經原審調查證人之證詞後，改稱：伊車輛原先停
      放在龍泉五街92號5 樓之住處樓下，與友人聚餐之後，回
      到停放車輛之位置，發動車輛往前行進左轉至某巷子之左
      側地下停車場通道處，下車上廁所，距離約200 公尺、駕
      車期間約3分鐘等語（見原審上開筆錄第6頁至第8頁)，並
      當場繪製其行徑路線附卷可稽；而本件抗告人即受處分人
      經警查獲時，車輛之引擎發動，業經本件抗告人即受處分
      人供承在卷，並據證人王志文證述明確，是證人王志文之
      證述，應屬實在而為可採，本件抗告人即受處分人於飲用
      酒類後，駕駛車輛之違規情節，應堪認定。
    (三)本件抗告人即受處分人雖辯稱，伊並非在車子上為警查獲
      ，因此並不能舉發伊酒醉駕車，惟查，舉發酒醉駕車之違
      規事實，不以違規人需在車輛內舉發為限，而本件抗告人
      即受處分人飲用酒類後，即屬不能駕駛汽車，更況本件抗
      告人即受處分人係駕駛汽車後，因不勝酒力，始停放車輛
      在路旁，業據本件抗告人即受處分人供承在卷，本件抗告
      人即受處分人飲用酒類後，其精神狀態、駕駛車輛之反應
      能力，顯受影響，本件抗告人即受處分人原停放車輛之位
      置係伊友人住處樓下，本件抗告人即受處分人既能將車輛
      停放其友人住處樓下一晚，則該處係屬適宜停放車輛，惟
      本件抗告人即受處分人駕車後，再度停放車輛之位置，係
      在巷弄左側、大樓停車場出入口之中央，業據證人王志文
      證述綦詳，此顯與一般車輛停車之習慣有悖，是本件抗告
      人即受處分人辯稱，伊當時係移車找車位云云，顯屬飾卸
      之詞，不足為採。
    (四)再者，交通警員掣單舉發違反道路交通管理處罰條例所列
      之違規事實，本質上為行政處分，係公務員基於職務上權
      力，依法就特定之具體事件所為具有公法上效果之單方行
      政行為，基於公務員為公法上行為具有公信力之原則，該
      行政處分當可被推定為真正，則執勤警員本其維護交通秩
      序、安全職責所為之舉發，自應受到合法、正確之推定。
      而本件異議人因不服警員舉發，故拒絕簽收舉發單之事實
      ，依違反道路交通管理事件統一裁罰標準及處理細則第11
      條第1項第1款規定，當場舉發者，應填記駕駛人或行為人
      姓名、性別、出生年月日、地址、身分證統一號碼及車主
      姓名、地址、車牌號碼、車輛種類。被查獲之駕駛人或行
      為人為受處分人時，應將該通知單填記後交付該行為人簽
      名或蓋章收受之，若拒絕簽章者，並記明其事由，視為已
      收受；故本件員警記明本件抗告人即受處分人拒簽事由後
      ，可視為已經由本件抗告人即受處分人收受，而無庸再行
      送達，應由本件抗告人即受處分人自負未收受相關文書之
      不利後果。
    原審綜上所述，本件違規事證既已明確，本件抗告人即受處
    分人前揭情詞，係屬事後飾卸之詞，原處分機關依首揭法條
    規定，裁處異議人罰鍰34,500元，並吊扣駕駛執照12個月，
    其認事用法俱無違誤之處，本件抗告人即受處分人異議意旨
    求為撤銷原裁決，非有理由，故予駁回。
三、茲抗告意旨以，本件抗告人即受處分人係因隨地小便經警查
    獲，當時并不在車上，豈能謂為酒後開車？警員不依隨地小
    便處罰，竟按酒後駕車裁處，自有未當云云。惟按本件抗告
    人即受處分人此項辯解之不可採，根據警員王志文所述查獲
    時車輛之情況以及抗告人即受處分人所述停車或移車之情節
    ，以足認本件抗告人即受處分人係酒後開車在前，便急找廁
    所在後，本件抗告人即受處分人不能謂無酒後駕車之事實。
    從而，本件抗告人即受處分人之抗告，並無理由，其抗告應
    予駁回。
四、據上論結，應依道路交通案件處理辦法第26條，刑事訴訟法
    第412條，裁定如主文。
中    華    民    國    95    年    12    月    11    日
                    交通法庭審判長法  官  許國宏
                                  法  官  許增男
                                  法  官  陳祐治
以上正本證明與原本無異。
不得再抗告。
                                  書記官  蔡慧娟
中    華    民    國    95    年    12    月    12    日


司法院資訊處製作；財團法人民間司法改革基金會備份。
